臺灣高等法院臺中分院民事判決　100年度建上易字第17號
上　訴　人　張元釋
被 上 訴人　黃瑞煌
被 上 訴人　李國龍
上列當事人間請求履行契約事件，上訴人對於民國100年3月3日
臺灣南投地方法院98年度訴字第264號第一審判決提起上訴，經
本院於100年7月13日言詞辯論終結，判決如下：
    主  文
上訴駁回。
第二審訴訟費用由上訴人負擔。
    事實及理由
一、本件上訴人起訴主張：伊於民國（下同）97年4月14日以新
    臺幣（下同）700萬元向被上訴人購買坐落南投縣草屯鎮○
    ○段1253之4地號土地及同段598建號（門牌號碼為南投縣草
    屯鎮○○里○○○街205號）建物（以下簡稱系爭房地），
    且已於同年5月8日付清尾款後，被上訴人復將系爭房地移轉
    登記於上訴人之子即訴外人張躍薰名下。惟兩造於買賣過程
    中即發現系爭房屋有諸多瑕疵，故遂另於系爭不動產買賣契
    約書第12條約定：「其他特約事項：1.賣方同意於交屋前，
    頂樓至水塔之樓梯須完成，且內部之部分瑕疵、缺失等須改
    善完成。2.賣方須保固漏水、水電、結構等，須於交屋後附
    保固書一年。」。迨上訴人遷入系爭房地後，被上訴人竟拒
    絕履行修繕之約定。履經催請修繕及聲請調解，但被上訴人
    均僅粉刷了事，並無實際依保固書所載內容徹底整修之意願
    。現系爭房屋尚有如下之瑕疵：(一)1、2、3樓天花板天井部
    分分別有長4.3公尺、寬1.2公尺剝離隆起。(二)2、3樓方便孔
    分別有長1.8公尺、寬1公尺長二道、寬一道龜裂痕跡，亦有
    剝離隆起。(三)3樓後面房間右側牆壁有二道龜裂裂痕分別為
    長1.2公尺、1.5公尺及寬0.3公分;另右側橫樑有三道斷裂裂
    痕呈現環繞狀態，寬0.3公分;又左側橫樑有二道斷裂裂痕呈
    現環繞狀態，寬0.3公分。(四)樓頂樓板有長15公分、寬5公分
    之漏水滲水。爰依瑕庛擔保請求權訴請求為判決：被告（即
    被上訴人應連帶給付上訴人（即原告）677,250元及自起訴
    狀繕本送達翌日起至清償日止，按週年利率百分之五計算之
    利息。並陳明願供擔保請准宣告假執行。
二、經原審為上訴人一部勝訴之判決，判令被上訴人應連帶給付
    上訴人24,650元及自98年9月9日起至清償日止，按年息5％
    計算之利息（此部分因被上訴人未上訴而告確定）。上訴人
    不服，提起本件上訴，聲明：（一）原判決不利於上訴人部
    分廢棄。（二）上開廢棄部分，被上訴人應再給付上訴人65
    2,600元及自起訴狀繕本送達翌日起至清償日止，按年息5％
    計算之利息。其餘陳述除引用原審判決記載外，另補稱：系
    爭建物係結構受損，影響居住品質及安全，而非僅建築物外
    在皮面瑕疵，修復工程必須深入建築物結構損害部分，即應
    以「凝膠注入法」進行整體整修。原審命台灣省建築師公會
    鑑定作成報告後，續諭令上訴人雇請「力禾水電工程行」就
    台灣省建築師公會之鑑定報告，進行整體建物修繕項目估價
    ，經該業者評估整修費用為677,250元，台灣省建築師公會
    之鑑價只有粉刷費用，未包含裂縫、滲水之修補費用。原審
    未依該客觀資料判決，僅判令被上訴人負擔粉刷表皮面之費
    用24,650元，明顯有失公允；且被上訴人等致上訴人損害之
    事實既然為真正，則所有訴訟費用理應由被上訴人等負擔，
    原審判令被上訴人分攤亦不符比率原則，求予廢棄原審判決
    等語。
三、被上訴人則聲明：駁回上訴。其餘陳述除引用原審判決記載
    外，略以：兩造當初簽訂系爭不動產買賣契約書時，即於該
    契約書第7條清楚約定係以現狀交屋，嗣因上訴人稱系爭房
    屋有部分龜裂，被上訴人於97年7、8月時派員前往修繕，並
    經上訴人確認，被上訴人委由訴外人翔瑞營造有限公司出具
    保固書之範圍僅及於漏水、水電及結構。另台灣省建築師公
    會已就上訴人主張之瑕疵鑑定、估價完成，所估之粉刷價格
    即含修補裂縫再批土、油漆、粉刷等工程，其價格合理，至
    上訴人所提之估價單無公信力等語。
四、上訴人主張其於97年4月14日向被上訴人買受系爭房地，已
    付清尾款，並移轉登記予伊子即訴外人張躍薰名下，而兩造
    於系爭買賣契約書第12條約定：「其他特約事項：1.賣方同
    意於交屋前，頂樓至水塔之樓梯須完成，且內部之部分瑕疵
    、缺失等須改善完成。2.賣方須保固漏水、水電、結構等，
    須於交屋後附保固書壹年。」等語之事實，業經其提出系爭
    房地之買賣契約、土地及建物所有權狀、保固書均影本等件
    為證，復為被上訴人所不爭執，上訴人上開主張自堪信為真
    實。至上訴人主張系爭房屋目前尚有如前揭所述之瑕疵，被
    上訴人應依力禾水電工程行估價金額賠付，原審判決所依之
    台灣省建築師公會估價未依「凝膠注入法」方式，僅係表面
    粉刷之估價等語；被上訴人則以房屋瑕疵業經台灣省建築師
    公會鑑定、估價完成，如原審判令給付金額等語為辯。經查
    ：
    (一)系爭房屋經原審法院會同兩造及臺灣省建築師公會勘驗
        ，並委由台灣省建築師公會鑑定，經鑑定機關依據混凝
        土鑽心取樣試體抗壓試驗結果，鑑定結果略以：鑑定標
        的物（即系爭房屋）之損壞情形及其瑕疵原因如附表(
        一)，系爭房屋之混凝土抗壓強度經取樣試驗後其混凝
        土強度仍屬合乎規範規定，鑑定標的物結構仍屬安全，
        標的物所產生的裂縫為施工瑕疵所產生的裂縫，並不影
        響標的物結構安全，但建築物已產生之裂縫滲水仍須作
        好修補及粉刷的處理等語，此有臺灣省建築師公會99年
        3月18日台建師鑑(98061)字第3428-2號函送鑑定報告書
        1份在卷可稽。
    (二)按物之出賣人對於買受人，應擔保其物於危險移轉於買
        受人時，無滅失或減少其價值之瑕疵，亦無滅失或減少
        其通常效用或契約預定效用之瑕疵，民法第354條第1項
        前段定有明文。依上開鑑定結果，系爭房屋既確有因房
        屋建造施工不良所生如附表(一)所示之缺點，而上開缺
        失，足以減損系爭房屋之利用、價值，依通常交易觀念
        ，顯然不具備應有之價值、效用及品質。則系爭房屋於
        交付時確有瑕疵甚明。
五、被上訴人對未原審判令其賠償因系爭房屋瑕疵之損害24,650
    元及利息，既未上訴，兩造所爭執者僅為修補方式與修補費
    用若干之問題，經查：上訴人所提依「力禾水電工程行」估
    價單（見原審卷第22頁）所示之修補費用為677,250元，惟
    被上訴人否認估價單之真正，上訴人就該估價單之真正復未
    舉證以實其說，已難認該估價單有實質之證據力。況原審法
    院委由台灣省建築師公會鑑定系爭房屋修補所需必要費用結
    果，則認共需24,650元，其修補方式如該公會函所檢附之單
    價分析表，就一、二、三樓天花板部分，係載「天花板油漆
    粉刷層刮除批土刷水泥漆」，就牆面則為「牆面貼抗裂玻璃
    纖維網後批土刷水泥漆」，就橫樑部分則為「樑面貼抗裂玻
    璃纖維網後批土刷水泥漆」、就四樓頂漏、滲水部分，其施
    工項目為（1）樓板粉刷及混凝土敲除（2）屋頂不銹鋼落水
    罩及排水管更（3）1：3水泥砂漿填補及粉刷（4）屋頂PU防
    水層復原（5）工具損耗及廢棄物清除。有台灣省建築師公
    會100年1月19日台建師鑑（98061）字第3966號函附卷足稽
    （見原審卷第120至122頁）。上開鑑定機關估價之施工內容
    猶勝於上訴人所提兩造約定保固書內容所稱「一、內部方便
    孔牆裂縫部份採貼不織布及批土油漆施工…四、天花板天井
    裂縫部份採磨除並重新加張水泥粉刷及批土油漆施工。…」
    。且上開「力禾水電工程行」估價單所載備註施工方式亦係
    至結構層後粉光補平、油漆，並無上訴人主張之凝膠注入法
    之施工內容。是本院認就瑕疵修補所須費用仍以台灣省建築
    師公會鑑定結論為可取。自應認上訴人所受修繕費用之損害
    僅為原判決所命被上訴人給付之24,650元之範圍。
六、綜上所述，上訴人以被上訴人交付之系爭房屋有裂縫、滲水
    等情形為由，依系爭買賣契約及買賣契約瑕疵擔保之法律關
    係，請求被上訴人給付24,650元及自起訴狀繕本送達翌日即
    98年9月9日起至清償日止，按週年利率百分之五計算之利息
    ，為有理由，應予准許，至逾此範圍之請求，則為無理由，
    應駁回之。上訴人請求被上訴人逾此部分之給付為無理由，
    不應准許，其假執行之聲請亦失所附麗，應併予駁回。原審
    為上訴人敗訴之判決，及駁回其假執行之聲請，並無不合。
    上訴意旨指摘原判決不當，求予廢棄改判，為無理由，應予
    駁回。又本件事證已臻明確，兩造其餘攻擊、防禦方法經核
    與判決之結果不生影響，毋庸逐一論述，併予敘明。
七、據上論結，本件上訴為無理由，依民事訴訟法第449條第1項
    、第78條，判決如主文。
中    華    民    國   100    年    7     月    27    日
                民事第六庭    審判長法  官  袁再興
                                    法  官  陳賢慧
                                    法  官  吳惠郁
以上正本係照原本作成。
不得上訴。
                                    書記官  周巧屏
中    華    民    國   100    年    7     月    28    日
                                                      Ａ
【表(一)】
    ┌───┬──────┬─────────┬────────┐
    │樓層  │位置        │損壞情形          │瑕疵原因說明    │
    ├───┼──────┼─────────┼────────┤
    │一樓  │天花板天井  │長4.3公尺寬1.2公尺│標的物二次施工，│
    │      │            │剝離隆起          │混凝土澆置所產生│
    │      │            │                  │之施工縫        │
    ├───┼──────┼─────────┼────────┤
    │二樓  │天花板天井  │長4.3公尺寬1.2公尺│標的物二次施工，│
    │      │            │剝離隆起          │混凝土澆置所產生│
    │      │            │                  │之施工縫        │
    ├───┼──────┼─────────┼────────┤
    │三樓  │天花板天井  │長4.3公尺寬1.2公尺│標的物二次施工，│
    │      │            │剝離隆起          │混凝土澆置所產生│
    │      │            │                  │之施工縫        │
    ├───┼──────┼─────────┼────────┤
    │二樓  │方便孔      │長1.8公尺寬1公尺長│標的物封閉方便孔│
    │      │            │兩道、寬一道龜裂裂│，未妥善處理所產│
    │      │            │痕亦有剝離隆起    │生之施工縫      │
    ├───┼──────┼─────────┼────────┤
    │三樓  │方便孔      │長1.8公尺寬1公尺長│標的物封閉方便孔│
    │      │            │兩道、寬一道龜裂裂│，未妥善處理所產│
    │      │            │痕亦有剝離隆起    │生之施工縫      │
    ├───┼──────┼─────────┼────────┤
    │三樓  │後面房間右側│兩道龜裂裂痕長1.2 │表面裂縫寬度    │
    │      │牆面        │公尺、1.5公尺、寬 │0.3mm以下，尚不 │
    │      │            │0.3公分           │影響結構安全    │
    ├───┼──────┼─────────┼────────┤
    │三樓  │後面房間右側│三道斷裂裂痕呈現環│表面裂縫寬度    │
    │      │橫樑        │繞狀態、寬0.3公分 │0.3mm以下，尚不 │
    │      │            │                  │影響結構安全    │
    ├───┼──────┼─────────┼────────┤
    │三樓  │後面房間左側│兩道斷裂裂痕呈現環│表面裂縫寬度    │
    │      │橫樑        │繞狀態、寬0.3公分 │0.3mm以下，尚不 │
    │      │            │                  │影響結構安全    │
    ├───┼──────┼─────────┼────────┤
    │四樓  │樓頂樓板漏水│長15公分寬5公分   │屋頂排水管施作不│
    │      │滲水        │                  │良導致滲水      │
    └───┴──────┴─────────┴────────┘